【裁判字號】    89,易,1944
【裁判日期】    891220
【裁判案由】    竊盜
【裁判全文】
臺灣高雄地方法院刑事判決                        八十九年度易字第一九四四號
    公  訴  人  臺灣高雄地方法院檢察署檢察官
    被      告  丙○○
    選任辯護人  陳景裕  律師
                王伊忱  律師
                李家鳳  律師
    被      告  癸○○
                壬○○
                乙○○
                子○○
                甲○○
                己○○
右列被告因竊盜案件，經檢察官提起公訴（八十九年度偵字第四二二五號），本院判
決如左：
    主  文
丙○○、癸○○、壬○○、乙○○、子○○、甲○○、己○○均無罪。
    理  由
一、公訴意旨略以：被告丙○○明知其與范桂香（另為不起訴處分）共同承包採收愛
    玉之地區為嘉義林管處玉山事業區第三十七林班，竟於民國八十八年十一月十三
    日、十四日，基於概括之犯意，連續指示知情之工人癸○○、壬○○、乙○○、
    子○○、甲○○、己○○六人，由癸○○帶班，至辛○○承包採收之屏東林管處
    旗山事業區第十三林班地區採收愛玉子，前後共盜採一百五十餘公斤，經辛○○
    所雇工人戊○○先於同年月十三日十時許發現，並當場制止無效，乃告知辛○○
    ，辛○○於同年月十四日十六時許，至現場察看，發現癸○○等人仍繼續盜採，
    乃報警處理，因認被告七人涉犯刑法第三百二十一條第一項第四款結夥三人以上
    竊盜罪嫌。
二、按犯罪事實應依證據認定之，無證據不得推定其犯罪事實，刑事訴訟法第一百五
    十四條定有明文。又認定不利於被告之事實，須依積極證據，苟積極證據不足為
    不利於被告事實之認定時，即應為有利於被告之認定，更不必有何有利之證據。
    另刑事訴訟法上所謂認定犯罪事實之證據，係指足以認定被告確有犯罪行為之積
    極證據而言，該項證據自須適合於被告犯罪事實之認定，始得採為斷罪資料（最
    高法院三十年上字第八一六號判例、最高法院二十九年上字第三一０五號判例參
    照）。若證據資料在經驗科學上或論理法則上尚有對被告較為有利之存疑，而無
    從依其他客觀方法排除此項合理之可疑，即不得以此資料作為斷罪之基礎。刑事
    訴訟制度受「倘有懷疑，則從被告之利益為解釋」、「被告應被推定為無罪」之
    原則所支配，故得為訴訟上之證明者，無論為直接或間接證據，須客觀上於一般
    人均不致有所懷疑，而達於確信之程度者，始可據為有罪之認定，倘其證明尚未
    達於「確信」之程度，而有合理可疑存在時，即難據以為被告不利認定，換言之
    ，在法律判斷上，即不能為被告有罪之認定。又告訴人之指訴，本以使被告受刑
    事訴追或處罰為目的，故其陳述是否與事實相符，自應調查其他證據，以資審認
    ，苟其所為攻擊之詞，尚有瑕疵，則在此瑕疵未予究明以前，即不能遽採為斷罪
    之基礎，亦有最高法院六十九年台上字第一五三一號判例可參。
三、公訴人以被告丙○○、癸○○、壬○○、乙○○、子○○、甲○○、己○○涉犯
    刑法第三百二十一條第一項第四款加重竊盜罪嫌，無非係以證人戊○○、丑○○
    、丁○○之證述為其論罪依據。訊據被告七人均堅決否認有何加重竊盜犯行，辯
    稱其等係在范桂香所承包之林班內採收愛玉子，並無越區等語。故本件被告是否
    涉犯竊盜罪嫌，首應確認被告六人究在何地摘採愛玉子。
四、經查：
  (一)八十八年十一月二十三日，巡山員丁○○、丑○○係在產業道路上根據雙方所指
    位置判斷被告摘採愛玉子地點，事實上並未至現場察看之事實，業據證人丁○○
    證述屬實，並證稱：不知道雙方爭執地點確實位置，僅知係在二個林班地之界址
    處等語明確；又據證人辛○○於本院審理中證稱：其於十四日前往林班地察看時
    ，在半路上即遇到被告七人背著愛玉子走過來，該地距離現場有十分鐘路程等語
    ，及辛○○所提出之相片八張均為被告身背採下之愛玉子走回產業道路之景，足
    認辛○○亦未親見被告七人究在何地摘採愛玉子；再經本院依職權函請行政院農
    業委員會林務局屏東林管區管理處旗山工作站派員會同雙方至現場勘驗，被告丙○○、壬○○及證人辛○○、戊○○四人雖到場，惟均無法指證採取地點之情，
    為證人即屏東林管區旗山工作站人員庚○○於本院審理中證稱雙方均無法確定係
    在何區域或在那棵樹摘採愛玉子等語屬實，並有上開旗山工作站八十九年十一月
    二十一日八十九旗業字第五０九七號函一紙附卷可稽，八十八年十一月十三、十
    四日被告六人摘取愛玉子之地點既無法確認，即無以判斷戊○○所稱看見被告六
    人摘取愛玉子之地點究屬嘉義林管處玉山事業區第三十七林班，或為屏東林管處
    旗山事業區第十三林班。
  (二)況上開二林班地相鄰，僅以山稜線為界，而被告七人摘取愛玉子之地點係在該二
    林班地界址附近之情，為證人辛○○證述在卷，證人丁○○亦證稱雙方爭執地點
    在二林班地界址處等語屬實，而經本院訊問巡山員庚○○、丑○○、丁○○行走
    於林班地內是否可以辨別林班地界址，其等之見解歧異，或稱如無精密儀器則辨
    別有困難，或稱大致可以區分，且參以證人戊○○證述：十三日發現被告採愛玉
    子時，曾告知要回去問該地點是何人承租，但被告仍繼續採等語，證人辛○○證
    稱：其曾跟被告說愛玉子不知何人所有，是否先放在派出所，等鑑定後再背走等
    語，足認行走於林班地內欲認出界址何在實有困難之處，是被告七人主觀上認其
    等係在嘉義林管處玉山事業區第十三林班地內摘取愛玉子，並未越區摘取，尚無
    何可議之處。被告七人既係因認該地點係在嘉義林管處玉山事業區第十三林班地
    內而摘取愛玉子，則其等主觀上自無何不法所有意圖可言，從而不得以竊盜罪相
    繩。此外，本院復查無其他積極證據足資審認被告有公訴人所指之結夥三人以上
    竊盜犯行，揆諸前揭說明及法條、判例意旨，依法自應為被告無罪之諭知。
據上論斷，應依刑事訴訟法第三百零一條第一項，判決如主文。
中      華  民      國    八十九    年      十二    月      十九    日
                                  臺灣高雄地方法院刑事第一庭
                                          法  官  黃  悅  璇
右正本證明與原本無異。
如不服本判決，應於判決送達後十日內，向本院提出上訴狀。
                                          書記官  沈      蘊
中    華    民    國      八十九      年      十二      月    二十      日


司法院資訊處製作；財團法人民間司法改革基金會備份。
